臺灣桃園地方法院交通事件裁定　　　　　　　　　　九十年度交聲字第二０三號
　　異　議　人
　　即受處分人　甲○○
右受處分人因違反道路交通管理處罰條例案件，不服交通部公路局新竹區監理所桃園
監理站於中華民國九十年七月二十日所為如附表所示之裁決，聲明異議，本院裁定如
左：
    主      文
如附表編號一至編號六所示之處分均撤銷。
前開撤銷部分，甲○○不罰。
其餘異議駁回。
    理      由
一、聲明意旨略以：裁決機關以異議人甲○○有如附表所示之違規情事乃對異議人裁
    罰。惟各該次之違規停車或未依規定繳費，均係ＫＵ－一三七六號自用小貨車之
    使用駕駛人林木銓所為，與身為車主之異議人無涉，原裁決機關逕對異議人裁罰
    ，顯有違誤。復因前述違法裁罰，經申覆且未獲解決，使異議人仍有列管之交通
    違規罰鍰迄未結案，汽車代檢廠遂不受理異議之汽車檢驗，致異議人因逾期參加
    汽車定期檢驗而遭註銷牌照，異議人並非有意拒絕驗車，實因代檢廠不願受理所
    致，且異議人亦不知依規定於交通違規事件未經清結前檢驗廠仍應受理驗車，因
    之，原裁決機關逕行註銷異議人汽車之牌照，嗣並進而以異議人有使用註銷之牌
    照行駛之違規情事再對異議人裁罰，亦均有違誤，為此，爰聲明異議，請求撤銷
    原處分云云。
二、經查，如附表編號一至編號五所示之各次違規停車或未依規定繳費者，均係ＫＵ
    －一三七六號自用小貨車之使用駕駛人林木銓，並非車主即異議人甲○○等情，
    業據證人林金銓於本院調查時證述甚明。按依九十年一月十七日修正前道路交通
    管理處罰條例第五十六條第一項第一款、第十款之規定，不論係在「在禁止臨時
    停車處所停車」或「在道路收費停車處所停車，不依規定繳費」，其處罰之對象
    均為汽車駕駛人，並非汽車所有人，固同條例第八十五條第三項另定「本條例關
    於車輛駕駛人之處罰，如應歸責於車輛所有人者，處罰車輛所有人」，惟法文既
    係定為「關於車輛駕駛人之處罰」，復徵之該條例對車輛駕駛人所定之處罰，厥
    以駕駛人有違規駕車之情事為前提，是以細繹前述條項之旨，所謂「本條例關於
    車輛駕駛人之處罰」，當指該條例所定有關應處罰車輛駕駛人之「違規駕車事項
    」斯意也，易言之，即車輛駕駛人有應受處罰之「違規駕車事項」，如其肇生係
    可歸責於車輛所有人時，方得依該條例第八十五條第三項之規定處罰車輛所有人
    ，準此以解，則「違反道路交通管理事件統一裁罰標準及處理細則」第二十四條
    規定「逕行舉發違反道路交通管理事件：：：逾應到案日期，處罰機關應依本條
    例（指道路交通管理處罰條例）第八十五條第三項規定處罰該汽車所有人」云云
    ，顯已逾越毋法法條文義之範圍而與該條項之意旨抵觸，本院自無援引之義務。
    據上，茲本件違規停車或未依規定繳費之人既為駕駛人林木銓，並非汽車所有人
    即異議人，且無證據可證明每次異議人均同車隨行而怠於督促駕駛人依規定停車
    或疏未善盡催其儘速繳清停車費之責，自要難遽認異議人就駕駛人林金銓所為之
    「違規駕車事項」有何可歸責之處，從而依前揭說明，原處分機關逕對異議人即
    車主裁罰，顯有違誤。次查，異議人因未依限於八十八年八月二十七日參加汽車
    定期檢驗，且已逾期六個月以上，其所有ＫＵ－一三七六號自小貨之牌照已於八
    十九年四月五日遭處分註銷乙節，有交通部公路局新區監理所桃園監理站（下稱
    桃園監理站）檢送之「汽車車籍查詢」電腦資料一份在卷可憑。又查，桃園監理
    站曾於八十九年四月二十四日以（八十九）稽違Ｄ字第四０一三號函函覆異議人
    甲○○因如附表編號一、編號二所示之交通違規事件而於八十九年四月十一日提
    出之申訴書，函文略謂：【三、依據「違反道路交通管理事件統一裁罰標準及處
    理細則」第四十四條第二項規定，汽車申請檢驗，並不受違規案件限制，台端所
    有ＫＵ－一三七六號車未依限期參加檢驗逾六個月以上，牌照已註銷：：：
    四、該車牌已遭註銷不得再行駛公路，如仍需使用，請重新辦理領牌手續】等語
    ，有卷存該函影本一紙可佐。查桃園監理站針對異議人為停車未依規定繳費及違
    規定停車之交通違規事件所提出之申訴書既特註明「汽車申請檢驗，並不受違規
    案件限制」，由是可徵異議人之申訴內容並係兼括因該二件交通違規事件迄未清
    結致未能參加汽車定期檢驗此項。查交通違規事件未經清結前，汽車代檢廠率不
    受理車主之汽車之檢驗，此情幾已蔚為車主之共通經驗，況異議人並曾就此向桃
    園監理站提出申訴，稽此二端，足徵異議人辯稱其之所以未依限參加定期檢驗係
    因交通違規事件迄未清結致代檢廠不願受理汽車檢驗等語屬實，胥值採信。按「
    違反道路交通管理事件統一裁罰標準及處理細則」第四十四條第二項但書固明定
    ，汽車申請檢驗，並不受違規案件限制，然則，汽車檢驗廠為車檢之專業機構，
    就汽車檢驗業務之相關法令規章自應嫺熟詳悉，且就其車檢專業範圍內所執行之
    各項作為及詢答，尤易使車主信賴依法即係如此，職是，茲專業之汽車代檢廠既
    因異議人未清結交通違規事件而不願受理其汽車檢驗，顯見代檢廠對此部分之規
    範亦無所悉，因之，專業者既猶不知，何能唯獨苛責非屬專業之一般車主即異議
    人須能洞澈明淅，況專業之代檢廠既已因此而拒絕受理，則必使異議人信賴依法
    之規定即為如此，準此，堪認異議人未依限參加定期檢驗，實係遭不夠專業之「
    專業」汽車代檢廠之誤導所致，非出於其本身之故意或過失之結果。又嗣桃園監
    理站雖於八十九年四月二十四日函覆異議人謂於此情形仍可驗車，惟斯時已在異
    議人之牌照遭註銷之後，是以尚未能執異議人於牌照遭註後始知此情，回溯推論
    其於事先即知而謂之未依限驗車為有故意或過失。再者，導致異議人未能驗車之
    二件交通違規事件，其舉發及裁罰既均屬違法，前已述明，則異議人依法即無繳
    納清結之義務，抑且，此種違法舉發及裁罰之咎本在監理機關，殊未能轉嫁責由
    異議人承擔，是以異議人縱未清結致無法參加汽車定期檢驗，亦無從據此謂之係
    「自作自受」而有過咎。查處罰交通違規行為之目的，旨在藉此促使各用路人能
    遵守交通規則以定其行止，俾確保交通安全，職是，既為促使遵循規範，則當以
    行為人具有遵守之可能性為之前提，易詞以言，即須行為人具有遵守之可能性而
    怠於遵守，其處罰方合乎目的性及具正當性，準此以解，則必以行為人對於違規
    之情形具有故意或過失為要，據此，異議人既非因本身之故意或過失致逾期參加
    汽車定期檢驗，從而桃園監理站執此情所為註銷其ＫＵ－一三七六號汽車牌照之
    處分顯屬違法，自不生註銷之效力，由是，續予使用，實質上即無所謂「使用註
    銷之牌照行駛」之情事可言。乃原處分機關逕將該牌照違法處分註銷在先，嗣復
    憑己違法之處分認異議人有使用已註銷牌照之違規，進而再對之裁罰，顯屬謬誤
    。綜上，異議人聲明異議意旨，指摘如附表編號一至編號六所示之處分均屬違法
    ，為有理由，自應由本院將各該處分撤銷，並諭知此部分異議人均不罰。
三、次按，未依規定於車身標明指定標識者，處汽車所有人新台幣九百元以上一千八
    百元以下罰鍰，道路交通管理處罰條例第十六條第一項第三款分別定有明文。經
    查，異議人所有ＫＵ－一三七六號自用小貨車，確有於如附表編號七所示之時、
    地及違規情形，業據證人林木銓於本院調查時述明。從而原裁決機關援引右開規
    定，裁處異議人罰鍰新台幣九百元，於法洵屬有據。異議人猶執前詞，任意指摘
    此部分處分不當，非有理由，應予駁回。
四、依道路交通管理處罰條例第八十七條第二項、道路交通案件處理辦法第十九條、
    第二十條前段，裁定如主文。
中      華      民      國    九十一    年      三      月    二十二    日
                              臺灣桃園地方法院交通法庭
                                  法  官  蔡榮澤
右正本證明與原本無異。
如不服本裁定，應於裁定送達後五日內向本院提出抗告狀。
                                  書記官  李聖章
中        華        民        國   九十一   年   三   月    二十二    日
附表：
┌──┬──────┬─────┬──────┬───────┬───────┐
│編號│  裁決字號  │處罰主文  │舉發單字號  │  違規時地    │  違規情形    │
├──┼──────┼─────┼──────┼───────┼───────┤
│  一│桃監裁五字第│罰鍰新台幣│桃警行交停字│八十六年十二月│在道路收費停車│
│    │五二－二五九│（下同）一│第Ａ０００二│二十二日中午十│處所停車，不依│
│    │號          │千二百元  │五九號      │二時十分，在桃│規定繳費      │
│    │            │          │            │園縣中壢市中央│              │
│    │            │          │            │西路          │              │
├──┼──────┼─────┼──────┼───────┼───────┤
│  二│桃監裁五字第│罰鍰一千二│北市警交字第│八十七年六月十│在禁止臨時停車│
│    │五二－七六二│百元      │七六二三三０│二日下午五時五│處所停車      │
│    │三三０二七０│          │二七０號    │分，在台北市八│              │
│    │號          │          │            │德路一段一００│              │
│    │            │          │            │號前之人行道  │              │
├──┼──────┼─────┼──────┼───────┼───────┤
│  三│桃監裁五字第│罰鍰一千二│北市警交字第│八十七年六月十│在道路收費停車│
│    │五二－七七０│百元      │七七０六一九│五日上午八時五│處所停車，不依│
│    │六一九四六五│          │四六五號    │十分許，在台北│規定繳費      │
│    │號          │          │            │市○○○路高架│              │
│    │            │          │            │橋下          │              │
├──┼──────┼─────┼──────┼───────┼───────┤
│  四│桃監裁五字第│罰鍰一千二│北市警交字第│八十七年六月十│在道路收費停車│
│    │五二－七七０│百元      │七七０六三五│六日上午九時十│處所停車，不依│
│    │六三五四四０│          │四四０號    │分，在台北市新│規定繳費      │
│    │號          │          │            │生北路高架橋下│              │
├──┼──────┼─────┼──────┼───────┼───────┤
│  五│桃監裁五字第│罰鍰一千二│北市警交字第│八十七年六月十│在道路收費停車│
│    │五二－七七０│百元      │七七０九一七│九日中午十二時│處所停車，不依│
│    │九一七二０四│          │二０四號    │二十五分，在台│規定繳費      │
│    │號          │          │            │北市○○○路高│              │
│    │            │          │            │架橋下        │              │
├──┼──────┼─────┼──────┼───────┼───────┤
│  六│桃監裁五字第│罰鍰三千六│公警局交字第│仝右          │使用註銷之牌照│
│    │五二－Ｚ一０│百元，並牌│Ｚ一０一一０│              │行駛          │
│    │一一０三二八│照扣繳    │三二八號    │              │              │
│    │號          │          │            │              │              │
├──┼──────┼─────┼──────┼───────┼───────┤
│  七│桃監裁五字第│罰鍰九百元│公警局交字第│九十年五月十四│車身即後欄板未│
│    │五二－Ｚ一０│          │Ｚ一０一一０│日下午三時二十│依規定加漆車號│
│    │一一０三二七│          │三二七號    │一分，在國道一││
│    │號          │          │            │號公路北上五十│              │
│    │            │          │            │五公里處      │              │
└──┴──────┴─────┴──────┴───────┴───────┘
